【裁判字號】    96,訴,1716
【裁判日期】    970303
【裁判案由】    給付借款
【裁判全文】
臺灣臺南地方法院民事判決              96年度訴字第1716號
原      告  甲○○
被      告  乙○○
上列當事人間請求給付借款事件，經本院於民國97年2月18日言
詞辯論終結，判決如下：
    主  文
被告應給付原告新台幣玖拾捌萬元，及自民國九十一年八月三十
日起至清償日止，按年息百分之二十計算之利息，暨自民國九十
三年八月二日起至清償日止，按年息百分之二十計算之違約金。
訴訟費用新台幣壹萬零陸佰捌拾元由被告負擔。
    事實及理由
一、按訴狀送達後，原告不得將原訴變更或追加他訴，但請求之
    基礎事實同一，或擴張或減縮應受判決事項聲明者，不在此
    限；民事訴訟法第255條第1項第2款、第3款定有明文。本件
    原告起訴時依據消費借貸之法律關係，請求被告給付原告新
    台幣（下同）113萬元，及自民國91年8月30日起至清償日止
    ，按月息1分（即年息120%）計算之利息，暨自93年7月1日
    起至清償日止，按月息0.2分（即年息24%）計算之違約金，
    嗣於訴訟中變更請求為被告應給付原告98萬元，及自91年8
    月30日起至清償日止，按年息20%計算之利息，暨自93年8月
    2日起至清償日止，按年息20%計算之違約金（本院卷第29、
    36頁），核屬減縮應受判決事項之聲明，依上開規定，應予
    准許，合先敘明。
二、原告起訴主張：被告於91年8月30日向原告借款113萬元，約
    定借款期間自91年8月30日起至93年6月30日止，利息以每月
    1分（即年息120%）計算，逾期償付本息時，除按約定利率
    計付遲延利息外，另就超過部分按上開約定利率2成（即年
    息24%）加計違約金，被告開立借據為證，並交付同額本票1
    紙為借款之擔保，惟被告僅清償本金15萬元，尚有98萬元及
    自91年8月30日起至清償日止，按年息20%計算之利息，暨自
    93年8月2日起至清償日止，按年息20%計算之違約金未給付
    ，屢經催討，仍不清償，爰依據消費借貸之法律關係，提起
    本件訴訟。並聲明：被告應給付原告98萬元，及自91年8月
    30日起至清償日止，按年息20%計算之利息，暨自93年8 月2
    日起至清償日止，按年息20%計算之違約金。
三、被告則以：被告確有向原告借款113萬元，並約定利息及違
    約金，被告亦有開立借據及交付本票作為借款之擔保，現尚
    欠原告本金98萬元及利息、違約金，但因被告經商失敗，實
    無力一次清償欠款，現每月至多僅能清償1萬5千元等語。並
    聲明：駁回原告之訴。
四、按借用人應於約定期限內，返還與借用物種類、品質、數量
    相同之物，遲延之債務，以支付金錢為標的者，債權人得請
    求依法定利率計算遲延利息，但約定利率較高者，仍從其約
    定利率，民法第478條、第233條第1項分別定有明文。本件
    原告主張之事實，業據其提出借據、本票各1紙為證，且為
    被告所不爭執，堪信原告之主張為真實可信。被告以其無力
    償還為辯，即非有據，不足採信。從而，原告依消費借貸契
    約之法律關係，請求被告給付欠款98萬元，及如主文第1項
    所示之利息、違約金，為有理由，應予准許。
五、另法院為終局判決時，應依職權為訴訟費用之裁判，民事訴
    訟法第87條第1項定有明文，參酌同法第91條第1項規定法院
    未於訴訟費用之裁判確定其費用額者，第一審受訴法院於該
    裁判有執行力後，應依聲請以裁定確定之之立法意旨，本院
    自得於本件判決時，一併確定兩造應負擔之訴訟費用額。查
    本件訴訟標的金額為980,000元，本件訴訟費用確定為10,68
    0元（即應徵第一審裁判費10,680元），應由敗訴之被告負
    擔。
六、結論：本件原告之訴為有理由，依民事訴訟法第78條、第87
    條第1項，判決如主文。
中    華    民    國    97    年    3     月    3     日
                  民事第三庭    法  官   張桂美
以上正本證明與原本無異。
如不服本判決，應於送達後廿日內，向本院提出上訴狀並表明上
訴理由，如於本判決宣示後送達前提起上訴者，應於判決送達後
廿日內補提上訴理由書（須附繕本）。
中    華    民    國    97    年    3     月    3     日
                                書記官   謝安青


司法院資訊處製作；財團法人民間司法改革基金會備份。
